臺灣高雄地方法院刑事判決
111年度訴緝字第29號
公  訴  人  臺灣橋頭地方檢察署檢察官  
被      告  吳俊忠





上列被告因違反森林法案件，經臺灣橋頭地方檢察署檢察官提起
公訴（109年度偵字第293、4986號），由臺灣橋頭地方法院移轉
管轄（109年度訴字第349 號），被告於準備程序中，就被訴事
實為有罪之陳述，本院告知其簡式審判程序之旨，並聽取當事人
之意見後，裁定由受命法官獨任依簡式審判程序審理，判決如下
：
    主  文
吳俊忠犯修正前森林法第五十條第一項之媒介贓物罪，處有期徒
刑陸月，併科罰金新臺幣參拾伍萬元，有期徒刑如易科罰金，以
新臺幣壹仟元折算壹日，罰金如易服勞役，以新臺幣參仟元折算
壹日。扣案如附表編號5所示之物沒收；未扣案犯罪所得新臺幣
壹萬元沒收，於全部或一部不能沒收或不宜執行沒收時，追徵其
價額；又犯修正前森林法第五十條第一項之故買贓物罪，處有期
徒刑陸月，併科罰金新臺幣參拾伍萬元，有期徒刑如易科罰金，
以新臺幣壹仟元折算壹日，罰金如易服勞役，以新臺幣參仟元折
算壹日。扣案如附表編號1至5所示之物均沒收。應執行有期徒刑
拾月，併科罰金新臺幣伍拾萬元，有期徒刑如易科罰金，以新臺
幣壹仟元折算壹日，罰金如易服勞役，以新臺幣參仟元折算壹日
。
    事  實
一、吳俊忠明知下述牛樟木、香樟木均為國有林班地盜伐而來之
    森林主產物，竟為下列行為：
  ㈠吳俊忠明知吳健忠（涉犯森林法案件部分，業經臺灣橋頭地
    方法院【下稱橋頭地院】108年訴字第187號判決有期徒刑1
    年10月，嗣經臺灣高等法院高雄分院以109年度上訴字第106
    8號撤銷改判有期徒刑1年9月確定）自高雄市六龜區某處搬
    運欲出售之牛樟木3根及黃連木1塊，均為國有林班地之特殊
    物種，為森林之主產物，在市面上鮮少合法流通，若無具體
    確實之來源證明，當為盜伐自國有林班地之贓物，仍基於媒
    介贓物之犯意，媒介吳健忠將牛樟木出售予曾阿坤（涉犯森
    林法案件部分，業經臺灣橋頭地方檢察署檢察官為緩起訴處
    分確定），吳健忠即於民國107年1月31日上午9時許，由林
    義舜（涉犯森林法案件部分，業經臺灣橋頭地院108年訴字
    第187號判決有期徒刑1年7月確定）駕駛其不知情之兄林慶
    維所有之車牌號碼000-0000號自用小貨車前往吳健忠位在高
    雄市○○區○○路000○00號住處後，共同自其住處旁倉庫將上開
    牛樟木貴重木等搬至前開自用小貨車上，吳俊忠即介紹吳健
    忠先載運上開牛樟木貴重木載往屏東縣○○鄉○○段000地號上
    之長治木材裁切場予以裁切完畢後，再於同日17時20分許一
    同前往曾阿坤經營址設高雄市○○區○○○路00號之金振山佛店
    ，將上開裁切後之牛樟木以新臺幣（下同）4萬元之價格售
    予曾阿坤，吳俊忠並取得1萬元之介紹費。
  ㈡吳俊忠明知陳銘儀（涉犯森林法案件部分，業經臺灣南投地
    方檢察署檢察官以108年度偵字第5686號等案件提起公訴，
    現由臺灣南投地方法院以109年度原訴字第4號案件審理中）
    持有之香樟木係自國有林地盜伐而來之森林主產物，仍基於
    故買贓物之犯意，於108年10月1日12時50分許，與陳銘儀相
    約在屏東縣○○鄉○○段000地號土地之長治木材裁切場，陳銘
    儀即駕駛車牌號碼00-0000號自用小客車，載運香樟木前往
    長治木材裁切場，吳俊忠亦駕駛不知情之簡永峰（涉犯森林
    法案件部分，經臺灣橋頭地方檢察署檢察官以109年度偵字
    第4986號為不起訴處分確定）所有之車牌號碼00-0000號自
    用小貨車前往長治木材裁切場見面，吳俊忠即在長治木材裁
    切場，以1萬元之價格，向陳銘儀購買其自國有林地盜伐之
    森林主產物即如附表編號1至4所示香樟木角材4塊。嗣警持
    橋頭地院核發之108年度聲搜字第771號搜索票執行搜索，扣
    得如附表所示之物，始悉上情。
二、案經行政院農業委員會林務局屏東林區管理處訴由內政部警
    政署保安警察第七總隊第八大隊報告臺灣橋頭地方檢察署檢
    察官偵查起訴。
    理  由
一、本件被告吳俊忠（下稱被告）所犯為死刑、無刑徒刑或最輕
    本刑為3年以上有期徒刑以外之罪，其於準備程序中就被訴
    犯罪事實，為有罪之陳述，經法官告知簡式審判程序之旨，
    並聽取公訴人及被告之意見後，依刑事訴訟法第273條之1第
    1項規定，裁定進行簡式審判程序，合先指明。
二、上揭事實，業據被告於偵訊及本院審理時均坦承不諱（見偵
    二卷第171至175頁、本院卷第73、92頁），核與證人即告訴
    代理人李杰炫於警詢、證人曾阿坤、林慶維、簡永峰、許哲
    瑋於警詢或偵查、證人林義舜、吳健忠於警詢、偵查或本院
    審理中、證人陳銘儀於本院審理中所證述之情節大致相符（
    李杰炫見偵十一卷第45至46頁、曾阿坤見偵九卷第243頁、
    林慶維見偵十一卷第43至44頁、簡永峰見警二卷第529至530
    頁、偵九卷第209頁、許哲瑋見警五卷第2421至2422頁、偵
    二卷第383至385頁、林義舜見偵一卷第191至197頁、偵十一
    卷第32至34頁、偵十卷第14至15、295至297頁、訴字卷第23
    1至233頁、吳健忠見偵十卷第14、221、264、269至270、28
    4頁、偵十一卷第21頁、橋頭地院109年度訴字第349號卷第2
    58至260頁、陳銘儀見橋頭地院109年度訴字第349號卷第79
    至83頁），並有107年2月1日職務報告、109年4月2日偵查報
    告、被告指認犯罪嫌疑人紀錄表、臺灣橋頭地方法院108年
    聲搜字000771號搜索票、內政部警政署保安警察第七總隊搜
    索筆錄、內政部警政署保安警察第七總隊搜索筆錄（倉庫）
    、無應扣押之物證明書、內政部警政署保安警察第七總隊搜
    索、扣押筆錄、扣押物品目錄表、扣押物品收據、責付保管
    單、被告與陳銘儀通訊監察譯文、屏東縣○○鄉○○段0000地號
    地籍圖照片1張、土地建物屏東縣○○鄉○○段000000000地號查
    詢資料、地籍圖資料、長治木頭裁切場蒐證錄影影像翻拍照
    片8張、107年1月31日監視器錄影畫面翻拍照片、雙向通聯
    紀錄（107年1月31日吳健忠與被告）、高雄市政府警察局六
    龜分局107年3月12日高市警六分偵字第10770238400號函、
    行政院農業委員會林務局屏東林區管理處107年2月23日屏六
    字第1076410199號含暨附件刑事委任狀、森林被害告訴書、
    森林主副產物被害價格查定書、木材市價計算明細表、空拍
    圖1張、犯案交通工具車牌000-0000自用小客車照片、查扣
    牛樟木、黃連木照片共32張、六龜區荖濃派出所搜索、扣押
    筆錄、扣押物品目錄表、扣押物品收據、車牌000-0000自小
    貨車照片、扣押木材照片共52張、搬運木材位置指認照片共
    4張、橋頭地院108年度訴字第187號刑事判決、臺灣高等法
    院高雄分院109年度上訴字第1068號刑事判決、林義舜指認
    被告照片、被告之LINE大頭照、指認金鎮山佛具店6張、指
    認長治鄉裁切廠照片2張、雙向通聯調閱查詢資料、高雄市
    政府警察局六龜分局查獲刑事案件扣押贓證物暫行交付保管
    證明收據、車輛詳細資料報表（車牌000-0000）、曾阿坤指
    認犯罪嫌疑人紀錄表、曾阿坤同意書、臺灣橋頭地方檢察署
    檢察官109年度偵字第293、3213、4986號緩起訴處分書、簡
    永峰之汽車行車執照、同意書、指認犯罪嫌疑人紀錄表、車
    輛詳細資料報表、內政部警政署保安警察第七總隊搜索筆錄
    、扣押物品目錄表、無應扣押之物證明書、自願性同意搜索
    證明書、內政部警政署保安警察第七總隊搜索、扣押筆錄、
    扣押物品目錄表、扣押物品收據、車輛詳細資料報表（車牌
    00-0000）、內政部警政署保安警察第七總隊扣押筆錄、扣
    押物品目錄表、扣押物品收據、內政部警政署保安警察第七
    總隊搜索筆錄、扣押物品目錄表、許哲瑋指認犯罪嫌疑人紀
    錄表、屏東林區管理處森林被害告訴書（編號G1-G11）、森
    林主副產物價格查定書、查扣照片12張等在卷可稽（見警一
    卷第A1至A17、167至173、393至398、417、419至422、425
    至429、433至441、503至509頁、警二卷第541至550、566、
    577至593頁、警四卷第2061至2062頁、警五卷第2415至2420
    、2425至2430頁、偵一卷第189、201至211頁、偵十卷第45
    、155、159至206頁、偵十一卷第47至55、61至63、89至154
    頁、偵十三卷第61至73、329至333、357至361頁、橋頭地院
    109年度訴字第349號卷第111至117、149至174頁），足認被
    告上開任意性自白與事實相符。從而，本案事證明確，被告
    如事實欄所載之犯行洵堪認定，應依法論科。
三、新舊法比較
　㈠按刑法第2 條第1 項規定「行為後法律有變更者，適用行為
    時之法律。但行為後之法律有利於行為人者，適用最有利於
    行為人之法律」，係規範行為後法律變更所生新舊法比較適
    用之準據法；該條規定所稱「行為後法律有變更者」，包括
    犯罪構成要件有擴張、減縮，或法定刑度有變更等情形。故
    行為後應適用之法律有上述變更之情形者，法院應綜合其全
    部罪刑之結果而為比較適用。惟若新、舊法之條文內容雖有
    所修正，然其修正內容與罪刑無關，僅為文字、文義之修正
    、條次之移列，或將原有實務見解及法理明文化等無關有利
    或不利於行為人之情形，則非屬上揭所稱之法律有變更，亦
    不生新舊法比較之問題，而應依一般法律適用原則，逕行適
    用裁判時法。故行為後法律若有修正，不論是否涉及前揭法
    律變更，抑或僅係無關行為人有利或不利事項之修正，法院
    應綜合法律修正之具體內容，於理由內說明有無刑法第2 條
    第1 項所規定「行為後法律有變更」之情形及應適用之法律
    ，始屬適法(最高法院 107 年度台上字第 4438 號刑事判決
    意旨參照）。
  ㈡被告為事實欄㈠至㈡所示行為後，森林法第50條於110年5月5
    日修正公布，於110年5月7日施行，修正前之法定刑原為「
    竊取森林主、副產物，收受、搬運、寄藏、故買或媒介贓物
    者，處6月以上5年以下有期徒刑，併科新臺幣30萬元以上30
    0萬元以下罰金。前項竊取森林主、副產物之未遂犯罰之。
    」，而修正後之森林法第50條增加「竊取森林主、副產物者
    處6月以上5年以下有期徒刑，併科新臺幣30萬元以上600萬
    元以下罰金。收受、搬運、寄藏、故買或媒介前項贓物者，
    處6月以上5年以下有期徒刑，併科新臺幣30萬元以上300萬
    元以下罰金。前2項之森林主產物為中央主管機關公告之具
    高經濟或生態價值樹種之貴重木者，加重其刑至2分之1。第
    1項及第2項之未遂犯罰之。」修正後之森林法第50條除將竊
    取行為與故買、媒介贓物等行為分別獨立，並提高竊取行為
    罰金外，另新增第3項「前二項之森林主產物為中央主管機
    關公告之具高經濟或生態價值樹種之貴重木者，加重其刑至
    二分之一。」之加重規定。本案被告如事實欄㈠至㈡所示行
    為後，修正後森林法第50條既已增訂第3項加重其刑之規定
    ，自屬法律有變更，是修正後森林法第50條均非有利於被告
    ，依刑法第2條第1項前段規定，被告就事實欄㈠至㈡所示犯
    行，均應適用行為時之法律即修正前森林法第50條處斷。
四、論罪科刑
  ㈠核被告就事實欄㈠所為，係犯修正前森林法第50條第1 項之
    媒介贓物罪；就事實欄㈡，係犯修正前森林法第50條第1項
    第1款之故買贓物罪。被告所犯上開兩罪，犯意各別、行為
    互殊，應予分論併罰。
  ㈡爰以行為人之責任為基礎，審酌被告從事雕刻業務，經手木
    材無數，應深知林木資源之珍稀性，對於森林法之規定當亦
    知之甚明，明知來源不明之牛樟木或香樟木高度可能為盜贓
    木，竟無視法令禁制，罔顧森林環境之永續發展，仍媒介他
    人購買來源不明之牛樟木，或決意由不法管道購入如附表編
    號1至4所示香樟木，所為無非間接助長盜伐林木犯罪之發生
    ，均屬不該；惟念被告於本院審理時坦承犯行，堪認其尚知
    其所為非是；兼衡量被告自陳為國中畢業之智識程度、離婚
    育有1名成年子女、無重大疾病，暨被告於本案媒介、故買
    贓物之動機、目的、手段等一切情狀，就被告所犯如事實欄
    ㈠至㈡所示之罪，分別量處如主文所示之刑，並就得易科罰
    金之有期徒刑、併科罰金部分，分別諭知易科罰金、易服勞
    役之折算標準。另為免併科罰金刑易服勞役後之日數恐逾1
    年，及兼顧併科罰金刑易服勞役後之衡平，爰就被告併科罰
    金刑部分，均以3000元折算1日，併此敘明。
　㈢參酌限制加重原則與多數犯罪責任遞減原則之法理，考量被
    告所犯上開2罪，犯罪手法不同、時間相隔甚遠、媒介所得1
    0,000元、故買贓物標的為附表編號1至4所示共4塊（價值10
    ,000元），以及被告之犯後態度等情，因而定被告應執行之
    刑如主文所示，並分別諭知易科罰金、易服勞役之折算標準
    如主文所示。
五、沒收部分
  ㈠按供犯罪所用、犯罪預備之物或犯罪所生之物，屬於犯罪行
    為人者，得沒收之，刑法第38條第2項前段定有明文。扣案
    如附表編號5所示行動電話1支，為被告所有供聯絡吳健忠、
    陳銘儀，以聯繫媒介與故買贓物之用，業據被告供陳在卷（
    見本院卷第75頁），爰依刑法第38條第2項前段規定，隨同
    於被告所犯如事實欄㈠至㈡所示之罪，宣告沒收。至扣案如
    附表編號6至14所示之物，卷內並無證據證明與本案有關，
    爰不予宣告沒收。
　㈡按犯罪所得，屬於犯罪行為人者，沒收之。於全部或一部不
    能沒收或不宜執行沒收時，追徵其價額，刑法第38條之1第1
    項前段、第3項分別定有明文。被告就事實欄㈠所示媒介贓
    物犯行，獲取介紹費10,000元，此據被告供陳在卷（見本院
    卷第75頁），核屬犯罪所得，爰依刑法第38條之1第1項前段
    、第3項規定，隨同於被告所犯如事實欄㈠所示罪項下，宣
    告沒收，並諭知於全部或一部不能沒收或不宜執行沒收時，
    追徵其價額。又被告就事實欄㈡所示故買贓物犯行，買入扣
    案如附表編號1至4所示香樟木共4塊，亦據被告供陳在卷（
    見本院卷第75頁），屬於犯罪所得，爰依刑法第38條之1第1
    項前段規定，隨同於被告所犯如事實欄㈡所示罪項下，宣告
    沒收。
據上論斷，應依刑事訴訟法第273條之1第1項、第299條第1項前
段，修正前森林法第50條第1項，刑法第2條第1項前段、第41條
第1項前段、第42條第3項、第51條第5款、第7款、第38條第2項
前段、第38條之1第1項、第3項，刑法施行法第1條之1，判決如
主文。
本案經檢察官楊翊妘提起公訴，檢察官劉淑慧到庭執行職務。
中　　華　　民　　國　　111 　年　　7 　　月　　20　　日
                  刑事第一庭  法  官  侯弘偉　
以上正本證明與原本無異。
如不服本判決應於收受送達後20日內向本院提出上訴書狀，並應
敘述具體理由；如未敘述上訴理由者，應於上訴期間屆滿後20日
內向本院補提理由書（均須按他造當事人之人數附繕本）「切勿
逕送上級法院」。
因疫情而遲誤不變期間，得向法院聲請回復原狀。
中　　華　　民　　國　　111 　年　　7 　　月　　20　　日
　　　　　　　　　　　　　　　書記官　劉冠宏　　
附表：
執行時間：108年12月19日8時40分至11時30分 執行處所：高雄市○○區○○○路000號   編號 扣押物品 備註(見警一卷第433至440頁） 1 G6樟木1塊 長寬高22、20、31公分、7.36公斤 2 G7樟木1塊 長寬高21、19、32公分、7.55公斤 3 G8樟木1塊 長寬高21、20、32公分、7.71公斤 4 G9樟木1塊 長寬高22、19、32公分、7.44公斤 5 SAMSUNG手機1支 門號0000000000，含SIM卡，IMEI：000000000000000 6 G1樟木1塊 長寬高54、49、91公分 7 G2樟木1塊 長寬高46、43、69公分、111.64公斤 8 G3樟木1塊 長寬高37、33、64公分、65.58公斤 9 G4樟木1塊 長寬高22、20、42公分、16.25公斤 10 G5樟木1塊 長寬高21、14、38公分、8.28公斤 11 G10樟木1塊 長寬高19、7、23公分、1.67公斤 12 G11樟木1塊 長寬高50、39、73公分、23.14公斤 13 G12樟木1塊  14 黑色賓士車1台 車號000-0000，責付保管（吳俊忠） 

附錄本案論罪科刑法條：
修正前森林法第50條
竊取森林主、副產物，收受、搬運、寄藏、故買或媒介贓物者，
處六月以上五年以下有期徒刑，併科新臺幣三十萬元以上三百萬
元以下罰金。
前項竊取森林主、副產物之未遂犯罰之。